【裁判字號】    90,上易,165
【裁判日期】    900822
【裁判案由】    詐欺
【裁判全文】
臺灣高等法院花蓮分院刑事判決                    九十年度上易字第一六五號
    上訴人即被告  甲○○
右上訴人即被告因詐欺案件，不服臺灣臺東地方法院九十年度易字第一三四號中華民
國九十年五月十四日第一審判決( 起訴案號：臺灣臺東地方法院檢察署九十年度偵字
第二四三號 )，提起上訴，本院判決如左：
    主  文
上訴駁回。
    事  實
一甲○○明知自己無支付能力，竟基於意圖為自己不法所有之概括犯意，自民國( 下
  同 )八十九年五月二十五日起至同年七月四日止，以冒用姓名「王春星」及隱瞞無
  支付能力之詐術手段，以臺東縣池上鄉○○路一二五號為據點，連續向乙○○、丙○○二人詐購物品：（一）於八十九年五月二十五日，甲○○偽稱自己為「王春星
  」，在臺東縣臺東市○○路五四七號處，向乙○○訂購六尺全藏冷凍庫一臺，並於
  同年月二十八日由乙○○在臺東縣池上鄉○○路一二五號交付該冷凍庫予甲○○，
  經乙○○向其催討還款，而於同年月三十日，甲○○竟以來路不明之發票日八十九
  年七月三十日、付款人臺北銀行臺南分行、發票人鄭國光、面額新臺幣（下同）四
  萬二千三百元之支票交付給丙○○以代貨款支付。（二）自八十九年六月五日起，
  甲○○偽稱自己為「王春星」，連續在臺東縣池上鄉○○路一二○號處，向丙○○
  詐購檳榔，使丙○○陷於錯誤，而陸續交付檳榔之貨物，至八十九年六月十三日止
  ，甲○○共取得價值八萬五千四百五十六元之貨物，經丙○○向其催討，甲○○竟
  以來路不明之發票日八十九年七月十日、付款人匯通商業銀行高雄分行、發票人貿
  揚實業有限公司、面額八萬二千五百元之支票交付給丙○○以代貨款支付。（三）
  於八十九年六月十五日起至同年七月四日止，又陸續向丙○○詐購共價值二萬九千
  二百十元之檳榔，其間甲○○雖於同年六月二十九日、六月三十日、七月四日分別
  付給丙○○一千六百六十元、四千元、三千元現金及以七十五公斤荖葉抵償貨款，
  卻仍欠繳二萬零五百五十元。詎屆期支票均不獲兌現，乙○○及丙○○至臺東縣池
  上鄉○○路一二五號處發現甲○○已搬離現場，始知受騙。
二案經被害人乙○○、丙○○訴由臺東縣警察局移送臺灣臺東地方法院檢察署檢察官
  偵查起訴。
    理  由
一上訴人即被告甲○○固於原審坦承於上開時、地向告訴人乙○○、丙○○購買前揭
  之貨物，惟矢口否認有何詐欺之犯行，辯稱係因「王春星」姓名筆劃較佳，才以「
  王春星」而非以本名向乙○○、丙○○二人購買貨物，伊交付給乙○○、丙○○之
  支票，係向不知名之王姓男子，以每紙五千元之代價購得，伊本有資力買受貨物，
  未能償付貨款，主要係後來伊無能力償還云云。經查，前揭詐欺之犯罪事實，業據
  告訴人乙○○、丙○○二人指訴確實，並有被告所偽稱之姓名「王春星」名片影本
  、被告交付給告訴人等之支票影本、支票退票單影本、貨物估價單影本等在卷可稽
  。又被告在向告訴人等訂購貨物前，本身資金僅有三萬元，業據被告自承在卷，被
  告竟然仍以超過自己資力之價格向告訴人等訂購貨物，嗣後更以來路不明之支票交
  付告訴人等以代貨款支付，顯見被告在向告訴人等購貨之初至少應有無資力清償貨
  款之不確定故意，被告更隱瞞本身無資力之事實，讓告訴人等誤認被告係有能力償
  還貨款。而被告與告訴人等從事交易之過程中，被告均用「王春星」之姓名而不用
  真名，並對自己真實之住所加以隱瞞，業據被告自承及告訴人乙○○、丙○○指陳
  在卷，可認被告以冒用姓名「王春星」作為詐術手段與告訴人等交易。既然被告與
  告訴人等購買前開貨物之始已無資力支付貨款，仍決意購買並收受貨物，更將貨物
  轉賣而未將所得償還告訴人等貨款，被告主觀上自有不法所有之意圖。是被告前揭
  所辯，顯係卸責之詞，不足採信，其犯行洵堪認定。
二核被告甲○○所為，係犯刑法第三百三十九條第一項詐欺取財罪。被告先後多次詐
  欺犯行，時間緊接，犯罪構成要件相同，顯係基於概括犯意為之，為連續犯，應依
  法論以一罪，並加重其刑。原審因依上開法條及刑法第五十六條、罰金罰鍰提高標
  準條例第一條、第二條等規定，再審酌被告之品行、犯罪動機、目的、手段、所生
  之危害、犯罪後之態度及至今尚未與告訴人等達成和解等一切情狀，量處被告有期
  徒刑六月，另明本件被告係於八十九年五月二十五日起至同年七月四日止，犯刑
  法第三百三十九條第一項之詐欺取財罪，其法定最重本刑為五年以下有期徒刑，依
  修正前刑法第四十一條規定：犯最重本刑為三年以下有期徒刑以下之刑之罪，而受
  六月以下有期徒刑或拘役之宣告，因身體、教育、職業或家庭之關係，執行顯有困
  難者，得以一元以上三元以下折算一日，易科罰金。本不得宣告易科罰金。惟查上
  開刑法第四十一條，業經立法院修正並經總統於九十年一月十日公布施行，依修正
  後之刑法第四十一條第一項規定：犯最重本刑為五年以下有期徒刑之罪，而受六個
  月以下有期徒刑或拘役之宣告者，得予以宣告易科罰金。另依刑法第二條第一項前
  段之規定：行為後法律有變更者，適用裁判時之法律，但裁判前之法律有利於行為
  人者，適用最有利於行為人之法律。係採從新及從輕主義。本件依上開修正後之刑
  法第四十一條第一項前段，及刑法第二條第一項前段之規定，自應依法併予宣告其
  易科罰金之折算標準，認事用法，尚無不合，被告之上訴意旨，指摘原判決不當，
  核無理由，應予駁回。
三被告經合法傳喚，無正當理由不到庭，爰不待其陳述，逕行判決。
據上論結，應依刑事訴訟法第三百六十八條、第三百七十一條，判決如主文。
本案經檢察官李土城到庭執行職務。
中      華      民      國      九十      年      八      月    廿二    日
                                  審判長法官  吳  鴻  章
                                        法官  林  德  盛
                                        法官  黃  永  祥
右正本證明與原本無異。
本件不得再上訴。
                                      書記官  吳  家  瑩
中      華      民      國      九十      年      八      月    廿二    日
附錄本案論罪科刑法條全文：
刑法第三百三十九條
意圖為自己或第三人不法之所有，以詐術使人將本人或第三人之物交付者，處五年以
下有期徒刑、拘役或科或併科一千元以下罰金。
以前項方法得財產上不法之利益或使第三人得之者，亦同。
前二項之未遂犯罰之。


司法院資訊處製作；財團法人民間司法改革基金會備份。
